【裁判字號】    97,交聲,76
【裁判日期】    970219
【裁判案由】    聲明異議
【裁判全文】
臺灣臺中地方法院交通事件裁定           97年度交聲字第76號
原處分機關  交通部公路總局臺中區監理所
受處分人    甲○○
上列受處分人因違反道路交通管理處罰條例案件，對於交通部公
路總局臺中區監理所96年12月5日所為之裁決（原處分案號：中
監違字第裁60─HC0000000號裁決書），聲明異議，本院裁定如
下：
    主  文
異議駁回。
    理  由
一、原處分意旨略以：異議人即受處分人甲○○於民國九十六年
    十月十日十三時三十五分許，騎乘其所有車牌號碼七七一－
    BMB號重型機車，在臺中縣太平市○○路○段，因「闖紅燈
    」違規，經臺中縣警察局太平分局執勤員警以其有違反道路
    交通管理處罰條例第五十三條第一項之行為掣單舉發。嗣經
    受處分人依限期申訴，原處分機關函請原舉發單位調查結果
    ，仍認受處分人有前開違規行為，原處分機關乃依同法第五
    十三條第一項及第六十三條，於九十六年十二月五日裁處受
    處分人罰鍰新臺幣（下同）一千八百元，並記違規點數三點
    ，逾期則依裁決書處罰主文規定裁處，於法並無不合等語。
二、聲明異議意旨略以：其騎乘車牌號碼七七一－BMB號重型機
    車，行駛在臺中縣太平市○○路○段，快要到達交叉路口時
    ，發現前方有一輛貨車，貨車高度很高，擋住其前方視線，
    使伊無法看見交通號誌，且當時車流量頻繁，無法輕易變換
    車道，乃行駛於貨車後方，跟著貨車前進，而於交叉路口一
    間便利商店處，即遭警攔檢開檢，其行駛時左右方向的並未
    開始行駛，伊可能係行經交叉路口時由黃燈轉變紅燈，被認
    定闖紅燈，且員警極可能未親眼見伊闖紅燈，僅以一般人直
    覺認定伊闖紅燈事實，依違反道路交通管理事件統一裁罰標
    準及處理細則第十二條第九款規定「行為人有下列情形之一
    ，而未嚴重危害交通安全、秩序或發生交通事故，且情節輕
    微，以不舉發為適當者，交通勤務警察或依法令執行交通稽
    查任務人員得對其施以勸導，免予舉發．．．九、駕駛汽車
    隨行於大型車輛後方，因視線受阻，致無法即時依標誌、標
    線、號誌之指示行駛。」此次裁罰使伊感到冤枉，爰聲明異
    議云云。
三、按汽車駕駛人，行經有燈光號誌管制之交岔路口闖紅燈者，
    處新臺幣一千八百元以上五千四百元以下罰鍰；汽車駕駛人
    有同條例第五十三條情形者，除依原條例處罰鍰外，並記違
    規點數三點。道路交通管理處罰條例第五十三條第一項、第
    六十三條第一項第三款分別定有明文。
四、經查：
  (一)異議人即受處分人甲○○於前揭時、地，騎乘車牌號碼七七
    一－BMB號重型機車，行經臺中縣太平市○○路○段，有駕
    車行經有燈光號誌管制之交岔路口闖紅燈之違規情事，經執
    勤員警當場攔停受檢，業據證人即原舉發員警乙○○到庭具
    結證稱：「九十六年十月十日我是在服查戶口的勤務，同時
    執行交通稽查，我在太平市○○路○段與新平路口執行告發
    交通違規，我當時是站在中山路三段與新明街口路旁，距離
    受處分人約三十公尺左右，我看到受處分人在下午十三時三
    十分在太平市○○路○段南向北闖紅燈直行，我馬上鳴笛及
    指揮棒攔下他，攔下後我告訴他闖紅燈，請他回頭看號誌」
    、「當時是中午時間，交通流量是一般情形，有行車，但是
    不至於塞車」、「當時確實有一輛貨車，是箱型中型貨車，
    像是冷凍車之類的，不是很大，當時貨車通過時是黃燈，受
    處分人是在後面，但是距離貨車還有一段距離約十公尺左右
    ，受處分人是在中山路三段直行，我當時是取締中山路三段
    車輛，我是以中山路三段號誌為準，貨車通過後就已經變成
    紅燈，受處分人就順勢騎過，很明確當時就是紅燈，我親眼
    目睹當時燈號已經變化為紅燈之後，受處分人才騎過路口，
    這點我很肯定」等語明確（見本院九十七年一月十八日訊問
    筆錄）。查警員乙○○僅係執勤員警，其等與受處分人間不
    僅未有任何嫌隙，並係毫不相識之人，且目睹及舉發受處分
    人之上開違規情事，衡情應無設詞攀誣、或虛構違規事實以
    陷害受處分人之理，並據其上揭說明，亦應無誤看或誤為判
    斷之情事。況警員執行公務本身受行政懲處責任之監督，到
    庭具結作證更以刑罰擔保其真實性，殊無甘冒行政懲處及刑
    法偽證罪責任，而刻意誣陷受處分人之必要，因此可信賴警
    員乙○○前開陳述為真實。
  (二)按交通勤務警察或依法令執行交通稽查任務人員，開單舉發
    違反道路交通管理處罰條例所列之違規事實，經公路主管機
    關或警察機關所為之裁決處罰，本質上為行政處分，係公務
    員基於職務上權利，依法就特定之具體事件所為，並具有公
    法上效果之單方行政行為。而根據公務員為公法上行為具有
    公信力之原則，該行政處分當可被推定為真正，且其據以依
    法處分之事實認定，亦應可推定為正確無誤，故本此公信原
    則，立法者乃賦予行政機關違反道路交通事件統一裁罰基準
    及處理細則等相關規定，使交通勤務警察或依法令執行交通
    稽查任務人員得當機處分，以達成維護交通秩序及公共安全
    之行政目的。查受處分人違規時車前之貨車係箱型中型貨車
    ，且當時距受處分人十公尺等情，已如前述，該車輛高度及
    與受處分人之距離應不致造成視線受阻之結果，故與違反道
    路交通管理事件統一裁罰標準及處理細則第十二條第九款規
    定未符，且員警乙○○證稱其實地測量該路口黃燈秒差為三
    秒等情，應足供駕駛人經過該路口，故受處分人所辯行經交
    叉路口始由黃燈變紅燈一節，尚未足採；再查原處分機關裁
    決受處分人駕車行經有燈光號誌管制之交岔路口闖紅燈，乃
    引據舉發通知單為證，而舉發本件違規事件之員警乙○○，
    就本件如何查獲並舉發之經過，亦於本院訊問時到庭證述無
    訛，已如前述，綜上以觀，足徵本件受處分人確有騎乘前開
    重型機車，於上述時、地闖紅燈之違規事實。
五、綜上所述，原處分機關依處分機關乃依道路交通管理處罰條
    例第五十三條第一項及第六十三條裁處受處分人罰鍰一千八
    百元，並記違規點數三點，核無不當，聲請人異議為無理由
    ，應予駁回。
據上論斷，應依道路交通管理處罰條例第八十七條第二項，道路
交通案件處理辦法第十九條規定，裁定如主文。
中    華    民    國    97    年    2     月    19    日
                      交通法庭  法  官  陳  葳
上正本證明與原本無異。
如不服本裁定，應於送達後5日內，向本院提出抗告狀。
                                書記官  張雅如
中    華    民    國    97    年    2     月    19    日


司法院資訊處製作；財團法人民間司法改革基金會備份。
